臺灣新北地方法院刑事判決
                                     110年度訴字第1198號
公  訴  人  臺灣新北地方檢察署檢察官
被      告  蘇俊哲



指定辯護人  本院公設辯護人彭宏東                    
上列被告因毒品危害防制條例案件，經檢察官提起公訴（110年
度毒偵緝字第421號、110年度偵緝字第2050號），本院判決如下
：
    主  文
蘇俊哲施用第二級毒品，累犯，處有期徒刑參月，如易科罰金，
以新臺幣壹仟元折算壹日；又犯販賣第二級毒品未遂罪，處有期
徒刑貳年陸月，扣案之第二級毒品甲基安非他命壹包（驗餘淨重
零點陸肆壹公克，含包裝袋壹個）沒收銷燬之。
    事  實
一、蘇俊哲前因施用毒品案件，經臺灣士林地方法院以106年度
    毒聲字第267號裁定送觀察、勒戒後，認無繼續施用毒品傾
    向，於民國108年3月28日釋放出所，並經臺灣士林地方檢察
    署檢察官以108年度毒偵緝字第39號為不起訴處分確定；又
    因施用毒品案件，經臺灣新北地方法院以108年度簡字第558
    2號判決判處有期徒刑2月確定，並於109年6月2日易服社會
    勞動再易科罰金執行完畢。詎蘇俊哲仍不知悔改，明知「甲
    基安非他命」係毒品危害防制條例第2條第2項第2款所列管
    之第二級毒品，依法不得施用及販賣，竟分別於下列時、地
    ，為下列行為：㈠基於施用第二級毒品之犯意，於109年10月
    22日17時許，在其位於新北市○○區○○路0段000號之住處內，
    以將第二級毒品甲基安非他命放置玻璃球吸食器內燒烤吸食
    煙霧之方式，施用第二級毒品甲基安非他命1次；㈡意圖營利
    ，基於販賣第二級毒品之犯意，於109年10月22日18時40分
    許，在新北市○○區○○○路00號前，著手以新臺幣（下同）2,0
    00元之價格，將甲基安非他命1包（毛重：0.8公克、驗餘淨
    重：0.641公克）出售予蘇伯諭時，經埋伏於現場之警員當
    場逮捕而未遂。嗣蘇俊哲經警逮捕後，扣得上開甲基安非他
    命1包，並經警採集其尿液送驗結果，呈安非他命、甲基安
    非他命陽性反應，始查悉上情。
二、案經新北市政府警察局板橋分局報請臺灣新北地方法院檢察
    署檢察官偵查起訴。
    理  由
壹、程序方面
　　按被告以外之人於審判外之言詞或書面陳述，除法律有規定
    者外，不得作為證據，刑事訴訟法第159條第1項固定有明文
    。惟被告以外之人於審判外之陳述，雖不符前4 條之規定，
    而經當事人於審判程序同意作為證據，法院審酌該言詞陳述
    或書面陳述作成時之情況，認為適當者，亦得為證據；當事
    人、代理人或辯護人於法院調查證據時，知有第159 條第1
    項不得為證據之情形，而未於言詞辯論終結前聲明異議者，
    視為有前項之同意，同法第159 條之5 亦有規定。本案下述
    所引被告蘇俊哲以外之人於審判外之陳述，經本院提示各該
    審判外陳述之內容並告以要旨，被告及辯護人均同意有證據
    能力（見本院訴字卷第144頁），復經本院審酌該等供述證
    據作成之客觀情狀，並無證明力明顯過低或係違法取得之情
    形，且為證明本案犯罪事實所必要，認為以之作為證據應屬
    適當，均應有證據能力。另本院後述所引用之其餘非供述證
    據，經本院依法當庭提示令被告辨認或告以要旨並依法調查
    外，復無證據足證係公務員違背法定程序所取得，又為證明
    本案犯罪事實所必要，亦均得作為本案證據。
貳、實體方面
一、認定犯罪事實所憑之證據及理由
    上開事實，業據被告蘇俊哲於警詢、偵查中、本院準備程序
    及審理時均坦承不諱（見109毒偵字第7503號偵查卷第13至1
    5頁、17至20頁、89至91頁、110偵緝字第9至11頁、本院卷
    第141至145頁），核與證人蘇伯諭於警詢及偵查中所述相符
    （見同上7503號偵查卷第29至31頁、37至39頁、偵緝字第20
    50號偵查卷第19至21頁），且有新北市政府警察局板橋分局
    執行逮捕、拘禁告知本人、親友通知書各1份（109毒偵7503
    卷第41-43頁）、扣案毒品甲基安非他命照片3張（109毒偵7
    503卷第45-46頁）、自願受搜索同意書1紙（109毒偵7503卷
    第47頁）、新北市政府警察局板橋分局搜索扣押筆錄、扣押
    物品目錄表各1紙（109毒偵7503卷第49-53頁）、被告與蘇
    伯諭通訊軟體Line對話紀錄擷圖35張（109毒偵7503卷第59-
    75頁）、新北市政府警察局板橋分局109年度尿保字第4113
    號扣押物品清單1紙（109毒偵7503卷第97頁）、台灣檢驗科
    技股份有限公司濫用藥物檢驗報告1紙（報告編號：UL/2020
    /A0000000）（109毒偵7503卷第99頁）、新北市政府警察局
    板橋分局110年度安保字第176號扣押物品清單1張（109毒偵
    7503卷第111頁）、台灣尖端先進生技醫藥股份有限公司109
    年12月3日出具之毒品證物鑑定分析報告1紙（109毒偵7503
    卷第115頁）在卷足稽，足供擔保被告上開任意性自白確與
    事實相符，是本案事證明確，被告上開施用毒品及販賣第二
    級毒品未遂之犯行堪以認定，應予依法論科。
二、按販賣毒品罪係屬重罪，若無利可圖，衡情一般持有毒品者
    ，當不致輕易將持有之毒品交付他人。又販賣毒品乃違法行
    為，非可公然為之，且有其獨特之販售通路及管道，亦無公
    定之價格，復可任意增減其分裝之數量，而每次買賣之價量
    ，亦可能隨時依市場貨源之供需情形、交易雙方之關係深淺
    、資力、對行情之認知、可能風險之評估、查緝是否嚴緊，
    及購買者被查獲時供述購買對象之可能性風險評估等事由異
    其標準，非可一概而論，是販賣之利得，誠非固定，縱使販
    賣之人從價差或量差中牟利方式互異，其意圖營利之非法販
    賣行為仍屬同一。又販賣利得，除經被告供明，或因帳冊記
    載致價量至臻明確外，確實難以究明。然一般民眾均普遍認
    知毒品價格非低、取得不易，且毒品交易向為政府查禁森嚴
    ，一經查獲，並對販毒者施以重罰，衡諸常情，倘非有利可
    圖，殊無必要甘冒持有毒品遭查獲、重罰之重大風險，無端
    親至交易處所交易毒品，徒招為警偵辦從事毒品販賣之風險
    。從而，除有足資認定提供他人毒品者基於非圖利意圖之特
    殊事由外，通常尚難因無法查悉其買進、賣出之差價，而認
    行為人無營利之意思，以免知過坦承者難辭重典，飾詞否認
    者反得逞僥倖，反失情理之平。又毒品危害防制條例所稱之
    「販賣」，係指有償之讓與行為，包括以「金錢買賣」或「
    以物易物」（即互易）等態樣在內；祇要行為人在主觀上有
    藉以營利之意圖，而在客觀上有以毒品換取金錢或其他財物
    之行為，即足當之；至於買賣毒品之金額或所換得財物之實
    際價值如何，以及行為人是否因而獲取價差或利潤，均不影
    響販賣毒品罪之成立。審酌被告於案發時為具有通常智識能
    力之成年人，其對於販賣毒品屬政府檢警機關嚴格取締之重
    罪，當無不知之理，苟無利潤可圖，衡情被告應不至於甘冒
    遭查緝法辦而罹重刑之風險，是被告蘇俊哲就上開販賣第二
    級毒品未遂之犯行，於主觀上確有藉販賣第二級毒品以營利
    之意圖甚明。
三、核被告所為，係犯違反毒品危害防制條例第10條第2項施用
    第二級毒品及同條例第4條第6項、第2項販賣第二級毒品未
    遂罪。被告持有第二級毒品之低度行為，為其施用毒品及販
    賣第二級毒品之高度行為所吸收，均不另論罪；被告所為上
    開施用第二級毒品及販賣第二級毒品未遂罪，犯意個別，行
    為互殊，應予分論併罰。又被告前曾受有期徒刑之執行完畢
    ，有台灣高等法院被告前案紀錄表1份在卷可參，其於5年以
    內故意再犯本件有期徒刑以上之罪，依司法院釋字第775號
    解釋所示，為避免發生罪刑不相當之情形，法院就該個案依
    該解釋意旨，裁量是否加重最低本刑；考量被告構成累犯之
    犯罪紀錄，與本案施用第二級毒品部分之罪名、犯罪類型均
    相同，且關於刑罰反應力薄弱部分，亦有如上所述可查，本
    案亦無應處以最低度本刑之情形，故就施用第二級毒品部分
    ，依刑法第47條第1項累犯規定，加重其最低本刑，於比例
    原則或罪刑不相當之情事不生違背，並於主文為累犯之記載
    ，以符主文、事實及理由之契合，用免扞格致生矛盾出現。
    至公訴意旨雖認被告本件販賣第二級毒品未遂犯行應論以累
    犯，然被告前案為施用第二級毒品，本次所為之販賣第二級
    毒品未遂，行為類型不同，公訴人未就被告應加重其刑之事
    項具體指出相關證明方法，是參最高法院110年度台上大字
    第5660號裁定意旨，本院尚毋庸依職權調查並為相關之認定
    ，爰僅將被告之前科紀錄列入刑法第57條第5款「犯罪行為
    人之品行」之量刑審酌事由，附此敘明。被告已著手於販賣
    第二級毒品行為之實行而不遂，為未遂犯，應依刑法第25條
    第2 項規定，按既遂犯之刑減輕之。另被告於警詢偵查中及
    本院審理時就其販賣第二級毒品未遂之犯行，均已自白犯罪
    ，業如前述，爰依毒品危害防制條例第17條第2 項之規定遞
    減輕其刑。
四、爰以行為人責任為基礎，審酌被告正值青壯，不思以正當途
    徑獲取財物，明知毒品危害身心甚劇，且一經成癮，甚且影
    響社會治安，危害深遠，竟無視政府制定毒品危害防制條例
    杜絕毒品犯罪之禁令，而為本件施用第二級毒品及販賣第二
    級毒品未遂犯行，助長施用毒品之行為，間接危害社會、國
    家，所為實屬不該，然考量本件販賣毒品之數量非鉅、尚未
    成交，及犯罪動機、目的、手段、情節，兼衡被告高職畢業
    、職業為零工、經濟拮据（見本院卷第215 頁）之智識程度
    及家庭經濟狀況，犯罪後自始坦承犯行之態度等一切情狀，
    分別量處如主文所示之刑，及就施用毒品部分，諭知易科罰
    金之折算標準，以資懲儆。又被告於偵查中雖曾供出毒品來
    源，然被告於警詢中均未能提供上開共犯之真實身分，故目
    前警方尚無法查獲毒品上游，此有新北市政府警察局板橋分
    局111年4月6日新北警板刑字第1113886776號函、及台灣新
    北地方檢察署111年4月18日新北檢錫餘110偵緝2050字第111
    9039708號函1件在卷可憑（見本院卷第159至161頁），是本
    件尚不能依被告供出毒品來源，因而查獲其他正犯或共犯，
    併與敘明。至扣案之第二級毒品甲基安非他命1包（驗餘淨
    重0.641公克），為被告犯罪所用之物，且為違禁物，應依
    毒品危害防制條例第18條第1項前段規定沒收銷燬之。至於
    包裝上開毒品之包裝袋，與含毒品成分之粉末於物理外觀上
    附合而難予析離，且如強予析離至完全無殘渣留存，將耗費
    相當之時間、人力與經費，於經濟上顯無實益，是依社會一
    般通念，堪認該包裝袋已與查獲之含毒品成分粉末結合成為
    一體而無從強加析離，是上開含第二級毒品成分之粉末既屬
    違禁物，其外包裝袋自亦應併予沒收之。又取樣經鑑驗耗損
    之部分，因已滅失，此部分自無庸宣告沒收，附此敘明。
據上論斷，應依刑事訴訟法第 299 條第 1 項前段，判決如主文
    。
本案經檢察官鄭宇提起公訴，由檢察官黃明絹到庭執行職務。
中　　華　　民　　國　　111 　年　　7 　　月　　28　　日
              刑事第五庭    審判長  法 官  胡堅勤
　　　　　　　　　
　                                  法 官　賴昱志
　　　　　　　　　
　　　　　　　　　    　　　　　　　法 官  王筱維
　　
　　
以上正本證明與原本無異
如不服本判決應於送達後20日內向本院提出上訴狀
                                    書記官　林蔚然
中　　華　　民　　國　　111 　年　　7 　　月　　28　　日
附錄本案論罪科刑法條全文：
毒品危害防制條例第4條
製造、運輸、販賣第一級毒品者，處死刑或無期徒刑；處無期徒
刑者，得併科新臺幣三千萬元以下罰金。
製造、運輸、販賣第二級毒品者，處無期徒刑或十年以上有期徒
刑，得併科新臺幣一千五百萬元以下罰金。
製造、運輸、販賣第三級毒品者，處七年以上有期徒刑，得併科
新臺幣一千萬元以下罰金。
製造、運輸、販賣第四級毒品者，處五年以上十二年以下有期徒
刑，得併科新臺幣五百萬元以下罰金。
製造、運輸、販賣專供製造或施用毒品之器具者，處一年以上七
年以下有期徒刑，得併科新臺幣一百五十萬元以下罰金。
前五項之未遂犯罰之。
毒品危害防制條例第10條
施用第一級毒品者，處 6 月以上 5 年以下有期徒刑。
施用第二級毒品者，處 3 年以下有期徒刑。